【裁判字號】    89,訴,847
【裁判日期】    900227
【裁判案由】    洗錢防制法等
【裁判全文】
臺灣臺北地方法院刑事判決                          八十九年度訴字第八四七號
    公  訴  人  臺灣臺北地方法院檢察署檢察官
    被      告  乙○○
右列被告等因洗錢防制法等案件，經檢察官提起公訴（八十八年度偵字第二七二○三
號、八十九年度偵字第三一四九、三一五○號），本院判決如左：
    主      文
乙○○幫助洗錢，處有期徒刑貳月，如易科罰金，以參佰元折算壹日。緩刑參年。
    事      實
一、 乙○○因缺錢使用，見報章刊登廣告，得知可藉由出租自己具名設立之銀行帳
     戶，得款花用；且能預見其提供帳戶予不相識之人使用，可能幫助不詳之犯罪
     集團掩飾其自己重大犯罪所得財物，竟仍不違其本意，而基於幫助之犯意，於
     民國八十八年十一月間，至合作金庫開立二帳戶、於中國信託商業銀行開立一
     帳戶後，於台北縣市一帶將開戶取得之存摺、印章、提款卡交付予自稱為「劉
     先生」之成年男子，雙方約定每提供一銀行帳戶供使用一個月，可得款新台幣
     （下同）三千元；乙○○因而以此方式幫助甲○○與「劉先生」之犯罪集團於
     為常業詐欺犯行時，掩飾其重大犯罪所得之財物（甲○○係以代辦信用貸款之
     廣告為誘，誘使急需金錢之不特定人士依報紙廣告聯絡後，詐騙被害人匯交保
     證金至其租得之銀行帳戶，掩飾其因自己犯常業詐欺之重大犯罪所得財物，甲
     ○○現未到案，由本院通緝中）。嗣為警查獲甲○○之常業詐欺犯行而循線查
     上情。
二、案經台北市政府警察局大安分局移送台灣台北地方法院檢察署檢察官偵查起訴。
    理      由
一、訊據被告乙○○固坦承：開立上開銀行帳戶出租予他人使用之事實，惟矢口否認
    有幫助洗錢之犯意，辯稱：其聯絡對方，依指示開立帳戶出租交付劉姓成年男子
    使用，並不知該帳戶預供做何用云云。惟查：右揭事實，業據被告於警訊及偵審
    中陳述出租上述銀行帳戶予不詳人使用等情不諱；參以：被告乙○○自承：其能
    預見別人借用其名義之帳戶使用，可能要匯進或匯出不願讓人知道之款項，...
    亦能預見他人要隱匿之款項可能是犯罪所得等語甚詳（本院八十九年二月八日審
    判筆錄參照），顯見被告於開戶提供存摺、印章、提款卡供不詳人員使用前，已
    足預見該等人物或其集團可能將其銀行帳戶用於掩飾其自己重大犯罪所得財物，
    竟仍不違其本意，為取得款項花用，而於開戶後交付存摺、提款卡、印鑑等物供
    該集團使用，其有幫助甲○○等犯罪集團洗錢之不確定故意甚明。且銀行帳戶為
    個人理財工具，性質上具有特殊之專屬性，果非有特別之原因關係，一般人均無
    隨意出借或借用他人銀行帳戶之理；是依吾人生活經驗，果見單一陌生人以刊登
    廣告方式，欲蒐集承租大量銀行帳戶供己使用，應足以知悉其係為掩飾犯罪所得
    之用。從而被告於得預見上情之情形下，仍開戶提供甲○○及「劉先生」之犯罪
    集團作為掩飾自己犯罪所得之帳戶，應認有幫助甲○○等人洗錢之不確定故意。
    綜上所述，本件事證已明，被告犯行堪以認定。
二、被告乙○○出租提供銀行帳戶予甲○○等人使用，幫助常業詐欺之行為人甲○○
    等犯罪集團為掩飾因自己重大犯罪所得財物之行為，均係幫助犯洗錢防制法第九
    條第一項之幫助洗錢罪。公訴人雖起訴認被告係常業詐欺罪之幫助犯，然查：幫
    助犯除須對於其實施之幫助行為予以認識外，尚須有構成要件故意，始足當知；
    本件被告乙○○出租帳戶供甲○○、「劉先生」等犯罪集團使用時，並無法認識
    甲○○等人實施常業詐欺犯罪之態樣及內容，無從就該正犯所為之常業詐欺構成
    要件行為予以認識，自不能以常業詐欺罪之幫助犯相繩；被告乙○○所為，至多
    僅能認為有幫助洗錢之不確定故意，而論以幫助洗錢罪，是檢察官之起訴法條容
    有未洽，應予變更。又被告係幫助甲○○、「劉先生」之犯罪集團就其等常業詐
    欺之重大犯罪所得為洗錢犯行，為幫助犯，按正犯之刑減輕之。爰審酌被告行為
    時為未滿二十二歲之年輕人，此次顯係因缺款花用，一時失慮為本件犯行，及其
    智識、動機、手段、所生危害、犯後態度等一切情狀，量處如主文所示之刑。查
    被告行為後，刑法第四十一條業於九十年一月十日修正公佈施行，於同年月十二
    日生效，關於易科罰金之條件業經修正為同法條第一項前段「犯最重本刑為五年
    以下有期徒刑以下之刑之罪，而受六個月以下有期徒刑或拘役之宣告，因身體、
    教育、職業、家庭之關係或其他正當事由，執行顯有困難者，得以一元以上三元
    以下折算一日，易科罰金」，是比較新舊法結果，以新法有利於被告，應依刑法
    第二條第一項前段適用裁判時之法律，依修正後刑法第四十一條第一項前段規定
    ，就主文所示之宣告刑諭知易科罰金之折算標準。查被告未曾受有期徒刑以上刑
    之宣告，有台灣高等法院檢察署刑案紀錄簡覆表在卷可按，此次其因一時失慮為
    本件犯行，經此教訓當知警惕，而無再犯之虞，爰就對被告乙○○所為之宣告刑
    ，併予宣告緩刑三年，以啟自新。
據上論斷，應依刑事訴訟法第二百九十九條第一項前段、第三百條，洗錢防制法第九
條第一項，刑法第二條第一項前段、第十一條前段、第三十條第二項、第四十一條第
一項前段、第七十四條第一款，罰金罰鍰提高標準條例第二條，判決如主文。
本案經檢察官陳麗芬到庭執行職務
中      華      民      國    九十      年      二      月    二十七    日
  臺灣臺北地方法院刑事第八庭
                                  法  官  朱  瑞  娟
右正本證明與原本無異
如不服本判決，應於判決送達後十日內，向本院提出上訴狀。
                                  書記官  葉  金  發
中      華      民      國    九十      年      三      月      二      日
附錄本案所犯法條全文
洗錢防制法第九條
洗錢者，處五年以下有期徒刑，得併科新台幣三百萬元以下罰金。
以犯前項之罪為常業者，處一年以上七年以下有期徒刑，併科新台幣一百
萬元以上一千萬元以下罰金。
法人之代表人、法人或自然人之代理人、受雇人或其他從業人員，因執行
業務犯前二項之罪者，除處罰行為人外，對該法人或自然人並科以各該項
所定之罰金。但法人之代表人或自然人對於犯罪之發生，已盡力為防止行
為者，不在此限。
犯前三項之罪，於犯罪後六個月內自首者，免除其刑；逾六個月者，減輕
或免除其刑；在偵查或審判中自白者，減輕其刑。


司法院資訊處製作；財團法人民間司法改革基金會備份。
